臺灣苗栗地方法院民事簡易判決
110年度苗簡字第318號
原      告  華益管理有限公司

法定代理人  陳承賢  
訴訟代理人  周于舜律師
複  代理人  葉東龍律師
被      告  嘉里大榮物流股份有限公司

法定代理人  沈宗桂  
訴訟代理人  陳廣義  
被      告  王穎彥  
            台灣住倉股份有限公司


法定代理人  岡田泰憲
共      同
訴訟代理人  劉楷律師  
追加被告    翔恆交通有限公司

法定代理人  簡坤南  
訴訟代理人  簡敬軒律師
            張淳軒律師
上列當事人間請求侵權行為損害賠償(交通)事件，本院於111年9
月15日言詞辯論終結，判決如下：
    主  文
原告之訴及假執行之聲請均駁回。
訴訟費用由原告負擔。
　　事實及理由
一、原告主張：
　㈠108年1月18日凌晨0時47分許(下稱案發時間)，訴外人沈木生
    駕駛車號000-0000號營業半聯結車（下稱A車）沿國道3號由
    南往北外側車道行駛，行經苗栗縣後龍鎮南向136公里200 
    公尺處(下稱案發地點)時，不慎失控而撞擊內側護欄後回彈
    右前方斜向跨停外側、中線及內側車道，發生事故後並未設
    置警示裝置，適訴外人徐永源駕駛原告所有車號000-00號營
    業半聯結車（下稱C車）及被告王穎彥駕駛被告台灣住倉股
    份有限公司（下稱住倉公司）所有車號000-0000號營業大貨
    車（下稱D車）行經案發地點，閃避不及，而與A車發生碰撞
    ，致徐永源受有全身多處鈍性傷，顱骨及顏面骨折變形，軀
    幹及四肢多處骨折，引起創傷性休克不治死亡；王穎彥則受
    有硬膜上腔出血、硬腦膜下腔出血、蜘蛛膜下腔出血、顱骨
    骨折及顏面骨骨折等傷害（下稱系爭事故）。
　㈡被告侵權事實如下：
　⒈被告嘉里大榮物流股份有限公司（下稱嘉里大榮公司）、翔
    恆交通有限公司（下稱翔恆公司）部分：嘉里大榮公司將貨
    物托運給訴外人大榮汽車貨運股份有限公司（下稱大榮公司
    ），大榮公司再將運送業務轉包翔恆公司，翔恆公司再轉包
    訴外人新瑞交通有限公司（下稱新瑞公司），並由靠行於新
    瑞公司之沈木生負責運送，而沈木生所駕駛之A車後所拖載
    車號00-00號營業半拖車，其外觀漆有「T.JOIN嘉里大榮物
    流」，登記車主名稱為嘉里大榮公司，可認沈木生客觀上應
    係為嘉里大榮公司、翔恆公司執行職務，其等應依民法第18
    8條第1項規定負連帶賠償之責。
　⒉被告王穎彥、住倉公司（下合稱王穎彥等2人)部分：王穎彥
    受僱於住倉公司，為從事駕駛業務之人，王穎彥雖未經臺灣
    苗栗地方檢察署（下稱苗檢）起訴，惟觀苗檢108年度偵字
    第6484號(下稱偵案)不起訴處分書所載「被害人即徐永源開
    始於中線車道超越王穎彥駕駛之車輛，並於同日00：46：14
    之際完成超車，且於同日00：46：39徐永源車輛與王穎彥車
    輛間已有一個車身以上之車距，而被告車輛於00：46：39至
    42之4秒間維持時速108公里」，依高速公路及快速公路交通
    管制規則第6條規定，當時王穎彥與前車之安全距離至少應
    為88公尺(計算式：108－20＝88)，又王穎彥所駕駛之D車車長
    為10.535公尺，縱如不起訴處分書所載有「一個車身以上車
    距」，亦僅10至20公尺，仍不符合前開行車安全距離之規定
    ，且檢察官既已認定徐永源超車時間為00：46：14至00：46
    ：39間，此兩者相距有25秒之久，且當時王穎彥車速均維持
    108公里，並未減速以符合上開規定之安全距離，且由逢甲
    大學車輛行車事故鑑定研究中心鑑定報告書(下稱系爭鑑定
    報告)第12頁記載「…D車王(穎彥)均為超速行駛」可證王穎
    彥確有超速行駛之行為，應認有過失，則住倉公司既為王穎
    彥之僱用人，依民法第188條第1項規定應負連帶賠償之責。
　㈢另系爭鑑定報告第12頁雖有提及徐永源為酒駕，惟參酌臺灣
　　高等法院臺南分院111年度保險上字第4號事件囑託臺灣大學
    醫學院就徐永源是否有酒駕一事進行鑑定，所作成之「臺灣
    大學醫學院鑑定案件回覆書」內容可知，苑裡李綜合醫院並
    「未」直接檢測徐永源體內是否含酒精成分，而係檢驗NADH
    此種物質，而NADH之產生可能係肇因於乳酸，徐永源因系爭
    事故遭撞擊擠壓後送醫時為到院前心跳停止狀況，此時體內
    會產生大量乳酸，因此只能推斷因為外力撞擊導致休克或死
    亡時，人體因產生乳酸造成利用「生化酵素檢驗法」檢驗血
    液酒精含量可能產生偽陽性，並無法證明徐永源死亡係受酒
    精影響。是以，就系爭鑑定報告記載徐永源為「酒駕且達公
    共危險之狀態」部分，原告予以否認。
　㈣原告因被告上開過失行為，受有下列損失：
　⒈C車實際所有權人為原告，僅是形式上登記於昇祐交通有限公
    司(下稱昇祐公司)名下，因系爭事故致C車撞毀，重置價值
    為374萬元，依平均法計算折舊後為新臺幣（下同）74萬8,0
    00元，另徐永源C車後方拖載車號00-00號營業半拖車亦為原
    告所有，因系爭事故毀損，支出維修費用為29萬1,100元。
　⒉系爭事故發生時，原告負責運送如附表所示之第三人車輛，
    原告均已依民法第218條之1規定賠償如附表所示金額予車主
    ，並請求讓與對被告之損害賠償請求權，故此部分請求之賠
    償金額為241萬6,575元。
　⒊原告於系爭事故後，須負擔事故現場之交通事故處理費用，
    共計15萬元。
　⒋原告因事故發生後，所生1個月之營業損失約20萬元。
　⒌上開請求金額合計為380萬5,675元，又因原告於110年4月14
    日與沈木生及新瑞公司(下合稱沈木生等2人)達成和解並願
    賠償原告110萬元，故本件原告請求損害賠償之金額扣除110
    萬元後為270萬5,675元。
　㈤並聲明：⒈嘉里大榮公司應賠償原告270萬5,675元，及自起訴
    狀繕本送達翌日起至清償日止，按年息5%計算之利息；⒉翔
    恆公司應賠償原告270萬5,675元，及自起訴狀繕本送達翌日
    起至清償日止，按年息5%計算之利息；⒊王穎彥等2人應連帶
    賠償原告270萬5,675元，及自起訴狀繕本送達翌日起至清償
    日止，按年息5%計算之利息；⒋前3項之給付，如其中一被告
    已為給付，其他被告於給付範圍內免給付義務；⒌願供擔保
    ，請准宣告假執行。　
二、被告答辯：
　㈠嘉里大榮公司則以：嘉里大榮公司僅是將這段運輸過程委外
    給大榮公司，大榮公司再委託給翔恆公司，對於翔恆公司又
    再委託新瑞公司一事，被告並不知情，被告係單純之定作人
    ，就貨物運送部分對司機並無指揮監督關係。並聲明：如主
    文第1項所示。
　㈡王穎彥等2人則以：系爭事故發生時，王穎彥行駛於外側車道
    ，徐永源因超車而變換至中線車道，對王穎彥而言當時徐永
    源之C車係位於其左前方，非同一車道，自不適用高速公路
    及快速公路交通管制規則第6條「前後兩車間之行車安全距
    離」之規定，另徐永源酒精濃度過量及未繫安全帶駕駛C車
    ，超速行駛且以手持方式使用行動電話，而未注意前方沈木
    生A車因自行失控撞擊內側護欄後斜向跨停外側、中線及內
    側車道，故突從原行駛之中線車道往右偏至王穎彥行駛之外
    側車道上，使王穎彥煞避不及，由後方追撞徐永源之C車，
    且交通部公路總局車輛行車事故鑑定覆議會覆議意見書亦指
    出「王穎彥駕駛營業大貨車，措手不及，無肇事因素」，足
    證王穎彥無肇事因素，王穎彥既已遵守相關交通規則且為必
    要之注意，亦無法預見徐永源會突往右偏駛入外側車道，就
    系爭事故之發生，自難期待能予以防範，王穎彥就系爭事故
    發生並無過失可言，是原告主張王穎彥等2人應連帶負損害
    賠償之責，顯無理由。並聲明：⒈如主文第1項所示；⒉如受
    不利判決，被告願供擔保請准宣告免為假執行。
　㈢翔恆公司則以：
　⒈最高法院將僱傭關係之認定從寬解釋採客觀說之目的係為保
    護交易安全，故必以第三人對侵權行為人之外觀有所信賴為
    前提，否則僅為客觀上僱用人即應負一切損害賠償責任，應
    不具合理及正當性。本件並無任何同案當事人希望車禍發生
    ，更不可能是因看到沈木生所拖載營業半拖車上有嘉里大榮
    字樣，而欲與之發生車禍，且本件事故車身上無足以辨識翔
    恆公司為沈木生僱用人之外觀，故本件事故並無任何第三人
    交易安全需要保護，不應以客觀上存在僱傭關係作為翔恆公
    司應負侵權責任之認定基礎。沈木生是承攬翔恆公司運送嘉
    里大榮公司半拖車工作內容，非翔恆公司之員工，翔恆公司
    亦未替沈木生投保勞健保，對其並無所謂監督之權，雙方間
    不存在僱傭關係，應無由成立僱用人之侵權行為責任。再者
    ，依民法第188條第3項規定，沈木生應負擔本件全部賠償責
    任，而沈木生等2人前經本院以110年度苗司簡調字第78號達
    成調解，原告並拋棄對其等之民事請求權，則原告再請求被
    告賠償即無理由。又原告就附表所示之第三人權利受損情形
    為何，損害金額如何計算及其營業損失與系爭事故有何因果
    關係均未舉證說明，應認其請求並無理由。
　⒉依交通部公路總局新竹區監理所竹苗區車輛行車事故鑑定會
    竹苗區0000000案鑑定意見書鑑定意見第2段所載可知，本件
    原告之使用人許永源既為肇事主因，原告就其請求之金額本
    應承擔70%之責任，因原告已與沈木生等2人達成調解，並由
    新瑞公司賠償原告110萬元，是原告之損害已獲得110萬元之
    填補，故原告之請求應予過失相抵，並應扣除新瑞公司賠償
    之110萬元。
　⒊並聲明：如主文第1項所示。
三、本院為行集中審理協同兩造整理及協議簡化爭點如下(卷第4
    16至418、590頁)：
　㈠兩造不爭執事項：
　⒈嘉里大榮公司將貨物托運給大榮公司，大榮公司再將運送業
    務轉包翔恆公司，翔恆公司再轉包新瑞公司運送，由靠行於
    新瑞公司之沈木生負責運送，沈木生駕駛A車，外觀漆有「
    新瑞交通公司」，拖載車號00-00號營業半拖車，外觀漆有
    「T.JOIN嘉里大榮物流」；徐永源駕駛C車，後方拖載車號0
    0-00號營業半拖車（上開車輛均登記為昇祐公司所有，但實
    際由原告出資購買）；王穎彥駕駛住倉公司所有D車。
　⒉案發時間，沈木生駕駛A車沿國道3號由南往北外側車道行駛
    ，行經案發地點時，本應注意汽車在行駛途中，因機件故障
    或其他緊急情況無法繼續行駛時，應滑離車道，在路肩上停
    車待援。滑離車道時，應先顯示方向燈逐漸減速駛進路肩，
    車身或所載貨物突出部分，須全部離開車道。待援期間除顯
    示危險警告燈外，並在故障車輛後方50至100公尺處設置車
    輛故障標誌警示之，且依當時天候晴、夜間無照明、路面乾
    燥無缺陷、道路無障礙物、視距良好等情，並無任何不能注
    意之情形，竟疏未注意，適徐永源C車及王穎彥駕駛D車行經
    上址，與A車發生碰撞，致生系爭事故。
　⒊沈木生因系爭事故遭苗檢檢察官以偵案及108年度調偵字第41
    2號提起公訴，現由本院刑事庭109年度交訴字第11號審理中
    ；王穎彥則經苗檢檢察官以偵案為不起訴處分，再議經臺灣
    高等檢察署臺中檢察分署（下稱中高檢）109年度上聲議字
    第440號發回後，再經苗檢以109年度偵續字第8號為不起訴
    處分，第2次再議經中高檢以110年度上聲議字第198號處分
    駁回確定。
　⒋C車為103年8月出廠；PM-93號營業半拖車修理費用為29萬1,1
    00元；原告已賠償附表車主如附表所示之金額；另為將C車
    及PM-93號營業半拖車拖離事故現場支出道路救援費用15萬
    元。
　⒌原告與沈木生等2人達成調解，由新瑞公司於110年5月30日之
    前給付原告110萬元，原告與沈木生等2人相互拋棄因本件侵
    權行為所生其餘民事請求權。
  ㈡爭點：
　⒈王穎彥就系爭事故之發生有無過失，是否需對原告負侵權行
    為損害賠償責任？住倉公司是否應依民法第188條第1項規定
    與王穎彥負連帶賠償責任？
　⒉原告與沈木生達成調解免除其責任後可否再向沈木生之僱用
    人求償？
　⒊原告請求被告賠償損害有無理由？所得請求賠償之金額為若
    干？
四、法院之判斷
　㈠爭點一
　⒈系爭鑑定報告記載：「3.同依現場圖之觀察，A車於南向車道
    路面所留之刮地痕明顯分成兩段，此刮地痕分成兩段之物理
    條件，通常可能為有兩次不同程度之動能受力而分別產生，
    加上警方到場紀錄之A車最終停止位置明顯位於南向車道A車
    散落物之前方，此情形並不符合物理法則，即依散落物散落
    噴濺時之物理性質，其動能來源係A車本身之車速動能，即
    所謂動能慣性，故正常情況下，A車南向車道之散落物不可
    能位於A車停止位置之後方。4.綜上，研判C車徐與A車沈之
    道路碰撞點係位於A車第一階段之刮地痕與第二階段之刮地
    痕分段之中間附近處可能性高，亦即A車第二階段刮地痕係
    受C車徐碰撞後所產生之可能性較大，此部分定義為POI-2（
    Point of Impact 2）。5.又為便於理解，本研判之示意圖
    如圖18所示。」（系爭鑑定報告第9至10頁），而依圖18（
    系爭鑑定報告第32頁）所示，A車第1段刮地痕位於內側車道
    ，第2段刮地痕位於中線車道，故鑑定單位研判POI-2約係位
    於內側車道與中線車道之車道分隔線上，並顯示C車撞擊A車
    前均係行駛於中線車道，未曾變換車道至外側車道，故鑑定
    單位之結論認為：「依相關跡證之還原，C車徐（715-X6）
    碰撞A車沈（KLB-3375）時，C車徐（715-X6）整體應確實在
    中線車道範圍，並無變換車道之情事」（系爭鑑定報告第12
    頁）。本院審酌A車於案發地點遺留之2段刮地痕應確係因歷
    經先後2次之碰撞所產生，故A、C兩車碰撞點應係位於2段刮
    地痕中間，依圖18所示係位於內側與中線車道之車道分隔線
    處，則C車既於碰撞A車前未曾由中線車道變換至外側車道，
    D車即不可能有未保持安全距離之過失。
　⒉系爭鑑定報告另認：「㈠若A、C兩車碰撞後連最低限度之雙閃
    警告燈都無使用，且本事故地位置136.1K附近處，為無路燈
    照明系統路段，對開車的人而言確實難以防範。㈡D車王（KL
    A-1025）為17噸大型車，其車頭大燈照射能力及駕駛座高度
    高於一般轎車，從而相對觀察距離比一般轎車為遠、高，至
    於若假定原先D車王為108公里之速度後續減至104為產生反
    應之研判，則依其減速至104公里時之數位行車紀錄，其座
    標為24.000000 000.75318，並以Google Earth搜尋該座標
    ，得此D車駕駛人採取減速反應之位置距離本報告研判之POI
    -3距離僅剩55.03公尺，此僅有之距離，要求原先108公里行
    駛之D車王一定要煞車停止必然是來不及（大型車108公里時
    速，煞車停止距離至少需要87.47公尺，且此部分數據尚未
    參考駕駛人反應認知危險時間所走之距離），且在此情境下
    ，原先其係行駛於外側車道，然此時之A、C兩聯結車之母車
    及子車車體均幾乎占滿整個國道南下車道範圍，旁邊亦有大
    量散落物，本事故D車王避免之可能性可能不高。」（系爭
    鑑定報告第13頁），足認D車對系爭事故之發生應確屬無法
    防範，無過失可言。
　⒊至原告另主張王穎彥超速具有過失部分，依鑑定單位鑑定結
    果，王穎彥發現危險時距離C、D兩車碰撞點（POI-3）之距
    離為55.03公尺，而縱使王穎彥依速限以時速90公里行駛，
    依鑑定單位提供之大型車煞車距離公式計算，所需煞車距離
    至少亦為61公尺【計算式：90×90÷（254×0.7×0.75）＝60.74
    ，小數點以下四捨五入】，且此部分數據尚未參考駕駛人反
    應認知危險時間所走之距離，仍難避免系爭事故發生，故王
    穎彥縱使未超速，系爭事故之發生仍無法避免，故亦難認王
    穎彥超速與系爭事故之發生具有相當因果關係。
　⒋綜上，王穎彥就系爭事故之發生並無過失，原告自不能依民
    法第184條第1項前段、第188條第1項規定請求王穎彥與住倉
    公司對其負連帶損害賠償責任。
　㈡爭點二
　⒈「受僱人因執行職務，不法侵害他人之權利者，由僱用人與
    行為人連帶負損害賠償責任。但選任受僱人及監督其職務之
    執行，已盡相當之注意或縱加以相當之注意而仍不免發生損
    害者，僱用人不負賠償責任。僱用人賠償損害時，對於為侵
    權行為之受僱人，有求償權」，民法第188條第1項、第3項
    定有明文。又「債權人向連帶債務人中之一人免除債務，而
    無消滅全部債務之意思表示者，除該債務人應分擔之部分外
    ，他債務人仍不免其責任。」，固為民法第276條第1項所明
    定，然連帶債務如係受僱人因執行職務，不法侵害他人之權
    利，而與僱用人成立者，依同法第188條第3項規定，僱用人
    對該連帶債務並無應分擔之部分，而債權人向有分擔部分之
    受僱人免除部分債務時，應參酌同法第188條第3項之規範旨
    趣，認僱用人就該免除部分即因而免其責任；否則僱用人於
    清償後，仍得向有分擔部分之受僱人行使求償權，則債權人
    向該有分擔部分之受僱人免除部分債務，將毫無意義」（最
    高法院100年度台上字第2149號、73年度台上字第2966號判
    決意旨參照）。換言之，依民法第188條第3項規定，僱用人
    於賠償損害時，對於為侵權行為之受僱人有求償權，故僱用
    人並無應分擔部分可言，則債權人向有分擔部分之受僱人免
    除債務時，僱用人即因而就免除部分亦同免其責任。
　⒉依兩造不爭執事項⒌，原告已與沈木生達成調解，拋棄對沈木
    生因本件侵權行為所生民事請求權，顯已免除沈木生之責任
    ，則依前揭說明，沈木生之僱用人即嘉里大榮公司、翔恆公
    司亦同免其責任，原告自不能再向其等請求侵權行為損害賠
    償。
　㈢爭點三
　　綜上所述，王穎彥就系爭事故之發生並無過失，原告亦已免
    除受僱人沈木生之責任，自不能再向其僱用人請求賠償，故
    原告之請求為無理由，應予駁回。　
五、本件事證已明，兩造其餘攻防方法與所舉證據，核與判決結
    果無影響，爰不另贅述，附此敘明。
六、訴訟費用負擔之依據：民事訴訟法第78條。
中　　華　　民　　國　　111 　年　　9 　　月　　30　　日
                  苗栗簡易庭  法　官　王筆毅
以上正本係照原本作成。
如不服本判決，應於送達後20日內，向本院提出上訴狀並表明上
訴理由，如於本判決宣示後送達前提起上訴者，應於判決送達後
20日內補提上訴理由書（須附繕本）。如委任律師提起上訴者，
應一併繳納上訴審裁判費。
中　　華　　民　　國　　111 　年　　9 　　月　　30　　日
                              書記官　劉家蕙
附表：第三人車輛
編號 車牌號碼 賠償金額(新臺幣) 1 BAW-0666 80萬8,575元 2 6352-S7 12萬9,000元 3 ACM-9071 9萬1,000元 4 0925-QT 22萬元 5 2503-YB 17萬4,000元 6 AFT-1711 38萬7,000元 7 AGZ-2932 40萬6,000元 8 1906-TW 20萬1,000元 合   計  241萬6,575元